臺灣高等法院臺南分院刑事判決
111年度交上易字第243號
上  訴  人  
即  被  告  張太銘


上列上訴人即被告因公共危險案件，不服臺灣臺南地方法院111
年度交易字第131號中華民國111年4月1日第一審判決（起訴案號
：臺灣臺南地方檢察署110年度偵字第25242號），提起上訴，本
院判決如下：
    主      文
上訴駁回。
    事實及理由
壹、犯罪事實
    張太銘於民國110年11月15日17時30分許，在臺南市○○區○○
    街000號前攤位，飲用酒類若干，致其吐氣酒精濃度達每公
    升0.25毫克以上，明知不能駕駛動力交通工具，仍於同日19
    時30分許，騎乘車牌號碼000-0000號普通重型機車，自飲酒
    處出發而行駛於道路。嗣行經臺南市○○區○○路0段00巷000弄
    00號附近，因不勝酒力而自摔，經警據報至現場處理，將張
    太銘送醫治療，並於同日20時55分，在臺南市安南醫院急診
    部，測得其吐氣酒精濃度達每公升1.76毫克，因而查獲上情
    。
貳、認定犯罪事實所憑之證據及理由
一、刑事訴訟法第159條之5規定，被告以外之人於審判外之陳述
    ，雖不符前4條之規定，而經當事人於審判程序同意作為證
    據，法院審酌該言詞陳述或書面陳述作成時之情況，認為適
    當者，亦得為證據。當事人、代理人或辯護人於法院調查證
    據時，知有第159條第1項不得為證據之情形，而未於言詞辯
    論終結前聲明異議者，視為有前項之同意。查：本判決以下
    所引用之傳聞證據，檢察官、被告於審判程序中均同意作為
    證據使用，或知有傳聞證據之情形而未於言詞辯論終結前聲
    明異議，本院審酌該等證據作成時之情況，並無違法取證之
    情形，又與本案有關聯性，認為以之作為證據應屬適當，均
    具有證據能力。　
二、被告就上開犯罪事實坦承不諱，並有臺南市政府警察局第三
    分局交通分隊道路交通事故當事人酒精測定紀錄表（警卷第
    7頁)、財圑法人台灣商品檢測驗證中心呼氣酒精測試器檢定
    合格證書（警卷第9頁)、道路交通事故現場圖、道路交通事
    故調查表㈠及㈡、現場照片（警卷第19-23頁、29-41頁)、臺
    南市政府警察局舉發違反道路交通管理事件通知單（警卷第
    11-13頁)、車號0000000號車輛詳細資料報表、公路監理電
    子閘門證號查詢機車駕駛人資料單（警卷第17頁)等證據可
    以佐證。
三、被告之自白與上開客觀證據可以互為補強，堪信為真實，本
    件事證已經明確，應依法論罪科刑。
參、論罪科刑
一、被告張太銘行為後，刑法第185條之3第1項規定於111年1月2
    8日修正公布，同年月30日生效施行，修正後規定提高法定
    刑度，並未更有利於被告，應依刑法第2條第1項前段規定，
    適用修正前之規定。是核被告所為，係犯修正前刑法第185
    條之3第1項第1款之吐氣所含酒精濃度達每公升0.25毫克以
    上而駕駛動力交通工具罪。
二、駁回上訴之理由
㈠、原判決以被告吐氣所含酒精濃度達每公升0.25毫克以上而駕
    駛動力交通工具犯行事證明確，比較新舊法後，論以修正前
    刑法第185條之3第1項第1款之罪。並說明被告本件犯行構成
    累犯，及依刑法第47條第1項規定累犯規定加重其刑所審酌
    之理由（本件原判決係於最高法院110年度台上大字第5660
    號裁定宣示前審理判決，依該裁定意旨指明：「於本裁定宣
    示前，下級審法院在檢察官未主張或盡其舉證、說明責任之
    情形下，業依職權調查，因而論以累犯，本乎前科形成累犯
    處斷刑或作為宣告刑事由之裁量，只須滿足其一，其評價即
    足，上級審法院自不能據以撤銷原判決」，併予敘明）。量
    刑部分則以被告有多次酒後駕車之公共危險案件，本次已係
    被告第5度因相同類型之案件為警查獲，其對酒後不能駕車
    及酒醉駕車之危險性當有甚為深刻之認識，被告竟仍漠視自
    己安危，罔顧法律禁止規範與公眾道路通行之安全，再度於
    酒後駕駛機車行駛於道路，並因酒後控制力、注意力減弱，
    不慎自撞於路旁，對公眾交通往來顯已造成高度危害，所為
    實無足取，亦顯見其無視法紀，更缺乏對其他用路人人身安
    全之尊重觀念，且其經測得吐氣所含酒精濃度達每公升1.76
    毫克，酒醉程度非輕，殊值非難，惟念被告犯後坦承犯行，
    態度尚可，兼衡其於警詢自述之教育程度、家庭經濟狀況，
    併參酌其年齡、素行、犯罪之動機、目的、手段、法益侵害
    程度等一切情狀，量處有期徒刑9月。核其認事用法並無違
    誤，量刑尚稱妥適。
㈡、被告上訴意旨略以：被告於110年11月15日因酒後駕駛動力交
    通工具自撞後，經警獲報到場處理，於同日被告經警方實施
    酒測，因被告不勝酒力，意識與正常人不同，本案究係於警
    方未發覺前被告主動坦承，抑或因警方實施酒測而知被告犯
    罪事實，有待現場承辦員警到場證述，以查明被告是否符合
    刑法第62條自首之要件等語。經查：被告因不勝酒力自摔，
    經警據報至現場後，將被告送醫治療，嗣於臺南市安南醫院
    急診部測得被告吐氣酒精濃度為每公升1.76毫克，有上開臺
    南市政府警察局第三分局交通分隊道路交通事故當事人酒精
    測定紀錄表（警卷第7頁)及被告之警詢供述可參，另依證人
    即現場處理警員林孟儒證稱：當天110通報長和路發生交通
    事故，我收到通報前往現場，現場先問被告相關資料，被告
    當時口齒不清，派出所員警大概確認他身分，知道住附近，
    就去他家問資料，後來我在現場處理完之後，再到醫院
　　做酒測（本院卷第57頁）、我在醫院幫他做酒測前，沒有印
    象被告有說他喝酒，做完酒測之後超標，我問他有無喝酒，
    他說有，我問他喝多少，他沒有回答（同卷第58頁）、我在
    事故現場有跟被告對話，只有問他是否自己騎車，有無跟人
    家撞倒，他回答不上來，狀況不正常，可以講話但不能具體
    回答問題（同卷第59-60頁）、我在自首情形紀錄表勾選當
    場承認為肇事人，只是代表被告承認騎車而已（同卷第61頁
    ）等語，依證人證述，當天在事故現場，被告精神狀況不佳
    ，無法具體回答問題，因而證人於自首情形紀錄表勾選「報
    案人或勤指中心轉來資料未報明肇事人姓名，處理人員前往
    現場處理時，肇事人在場，並當場承認為肇事人」乙項，僅
    代表被告當場承認騎乘機車，並非被告主動坦承飲酒駕車，
    而被告於事故現場因神智不清，並未向警員坦承飲酒，至送
    醫治療為警員實施酒測後，因超越標準值，方坦承飲酒，此
    與被告於原審審理時供稱：是警察先幫我酒測，再問我有沒
    有喝酒等情（原審卷第36頁），亦屬相符，是被告雖坦承有
    飲酒駕車之行為，然已於警員實施酒測之後，當不符合自首
    之要件，被告上訴主張，本件應依刑法第62條前段自首規定
    減輕其刑，為無理由。
㈢、綜上，被告上訴為無理由，應予駁回。　　
肆、應適用之程序法條：刑事訴訟法第368條。　　
本案經檢察官王鈺玟提起公訴、檢察官陳昱旗到庭執行職務。
中　　華　　民　　國　　111 　年　　6 　　月　　21　　日
                  刑事第一庭    審判長法　官  楊清安
                                      法　官  陳顯榮
                                      法　官  蕭于哲
以上正本證明與原本無異。
不得上訴。
　　　　　　　　　　　　　　　　　　　書記官  鄭信邦　　
中　　華　　民　　國　　111 　年　　6 　　月　　21　　日
附錄本案論罪科刑法條全文
修正前刑法第185條之3
駕駛動力交通工具而有下列情形之一者，處二年以下有期徒刑，
得併科二十萬元以下罰金：
一、吐氣所含酒精濃度達每公升零點二五毫克或血液中酒精濃度
    達百分之零點零五以上。
二、有前款以外之其他情事足認服用酒類或其他相類之物，致不
    能安全駕駛。
三、服用毒品、麻醉藥品或其他相類之物，致不能安全駕駛。
因而致人於死者，處三年以上十年以下有期徒刑；致重傷者，處
一年以上七年以下有期徒刑。
曾犯本條或陸海空軍刑法第五十四條之罪，經有罪判決確定或經
緩起訴處分確定，於五年內再犯第一項之罪因而致人於死者，處
無期徒刑或五年以上有期徒刑；致重傷者，處三年以上十年以下
有期徒刑。